【裁判字號】    89,易,1843
【裁判日期】    890804
【裁判案由】    違反就業服務法
【裁判全文】
臺灣高雄地方法院刑事判決                        八十九年度易字第一八四三號
    公  訴  人  臺灣高雄地方法院檢察署檢察官
    被      告  甲○○
    被      告  乙○○
右列被告因違反就業服務法案件，經檢察官提起公訴（八十八年度偵字第二九八五八
號、八十九年度偵字第三四八五號），本院判決如左：
      主  文
甲○○違反雇主不得留用未經許可之外國人，及未經許可留用他人所申請聘僱之外國
人之規定，其留用人數為二人，累犯，處拘役伍拾日，如易科罰金，以參佰元折算壹
日。
乙○○違反雇主不得以本人名義聘僱外國人為他人工作之規定，其聘僱人數為一人，
處拘役貳拾日，如易科罰金，以參佰元折算壹日。
      事  實
一、甲○○於民國八十四年間因竊盜案件，經法院判處有期徒刑十月確定，於八十五
    年四月十七日執行完畢。
二、甲○○為高雄市○○區○○路一六五號「弟兄小吃店」之負責人，明知菲律賓籍
    PIOQUINTO JOVELYN CONETAR，係其姪女乙○○以監護工名義，以每月新臺幣（
    下同）一萬五千八百四十元代價，自八十七年七月二日，合法申請聘僱來台看護
    其母親張美華之外國人（居留地點為高雄市○○區○○路二一九巷一八號）；菲
    律賓籍CHANG PERLA係以探親名義入境，自八十七年一月十七日，合法申請來台
    （居留地點為高雄市○○區○○路二四０號）等二位外國人，未經主管機關許可
    ，均不得擅自聘僱或留用之。其為貪圖便利及節省上開小吃店費用之支出，未經
    主管機關許可，竟先於八十八年十一月初起，徵得乙○○之同意讓上開外國人為
    甲○○工作，即留用PIOQUINTO JOVELYN CONETAR在上開小吃店擔任煮飯、裝填
    便當、結帳等工作。嗣同年十一月十二日下午三時許，為警當場查獲PIOQUINTO
    JOVELYN CONETAR在上址小吃店從事包肉捲之工作，而得悉上情。詎甲○○為警
    查獲後，仍不知悔改，復繼而留用其大嫂CHANG PERLA（菲律賓籍，張建華之妻
    ）在上開小吃店擔任煮飯、端菜等工作，而於八十九年一月十六日下午五時三十
    分許，再為警當場查獲CHANG PERLA在上址小吃店從事端菜之工作。
三、案經高雄市政府警察局楠梓分局報請臺灣高雄地方法院檢察署檢察官偵查起訴。
      理  由
一、訊據被告乙○○對於右開弟兄小吃店所查獲之菲律賓籍外籍人士PIOQUINTO
    JOVELYN CONETAR，係其以監護工名義，合法申請聘僱來台看護其母親張美華之
    事實供承不諱；被告甲○○對於在右開小吃店內查獲之菲律賓籍外勞PIOQUINTO
    JOVELYN CONETAR，係乙○○以監護工名義，合法申請聘僱來台看護之事實，亦
    不否認。惟被告二人均矢口否認有何違反就業服務法之犯行，被告甲○○辯稱：
    PIOQUINTO JOVELYN CONETAR是伊姐姐張美華之監護工，本身就隨伊姐姐住在該
    小吃店之樓上，警察臨檢時，該名外籍監護工是在學習作菜，而CHANG PERLA係
    伊嫂嫂，與伊哥哥張建華住在該小吃店樓上，其有空會下樓幫忙，但非正式雇用
    云云；被告乙○○辯稱：雖同意PIOQUINTO JOVELYN CONETAR在看護空暇之餘，
    可至小吃店幫忙、學習，且伊當時係住在小吃店樓上，警察查獲後，伊與母親張
    美華即搬走，外勞看護亦已遣返云云。經查：
（一）右揭事實，業據證人即本件承辦警員曾秋香於偵查中到庭證述：「本件是依民
      眾檢舉，說該地有非法外勞，於是我在八十八年十一月十一日下午先去看看，
      當時我沒看到甲○○、乙○○，有看到外勞在櫃台裡幫客人結帳，隔天下午三
      點我就去取締，當時店裡有三個外勞，被告二人不在現場，本件的菲律賓女傭
      在店內包肉，我在取締前就在外面看，外勞確實有在工作，才進去拍照取締」
      、「本件查獲後，隔天我又去看、還發現外勞仍在店內櫃台幫人結帳」（參八
      十八年度偵字第二九八五八號第十八頁）等情明確，另證人即被告甲○○大嫂
      CHANG PERLA於警訊及本院審理中亦均證稱：「我與丈夫張建華住於該小吃店
      樓上，小吃店很忙時我有空就會下去幫忙，警察人員於八十九年一月十六日到
      場查獲時，我正幫忙把菜從二樓廚房端下來，並招呼客人自行夾菜」等情綦詳
      ，參以警察人員於八十九年一月十六日持搜索票前往上開小吃店搜索時，確實
      發現當日有二名菲律賓籍人員即VERGANZA FELISA REYES與CHANG PERLA二人於
      店內自助餐櫃台販賣外勞飲食，此有執行搜索報告書在卷可參（偵查卷第二十
      一頁），是由警方二次查獲之證據及CHANG PERLA之證言觀之，二名菲律賓籍
      人員PIOQUINTO JOVELYN CONETAR與CHANG PERLA確實有於該小吃店工作，應堪
      認定。
（二）按就業服務法第五十三條各款所規定「留用」未經許可外國人，其「留用」並
      不以有正式僱傭契約或經常性為僱主工作為必要，且外國籍親友未經許可，即
      自行於本國籍親友店內幫忙，亦屬上開條文規定「留用」未經許可外國人之範
      疇。查弟兄小吃店為被告甲○○獨資經營，此有高雄市政府營利事業登記證在
      卷可稽，而經警查獲之菲律賓籍人員CHANG PERLA確為被告甲○○之大嫂，亦
      經證人即被告之大哥張建華到庭證述屬實，惟CHANG PERLA雖為張建華之妻，
      然其並未經主管機關核可准予在台工作，依首揭說明，被告甲○○大嫂CHANG
      PERLA幫忙其店內工作亦與就業服務法第五十三條第一款所規定「留用」未經
      許可之外國人相符。
（三）此外，復有外勞居留証、外僑入出境資料檔查詢表、營利事業登記證各三紙及
      查獲現場外勞工作情形之照片數幀在卷足參。是被告二人所辯，顯屬卸飾之詞
      ，尚不足採，其二人犯行均堪認定。
二、核被告甲○○未經許可留用被告乙○○所申請聘僱之外國人，與留用未經許可之
    外國人，係分別違反就業服務法第五十三條第三款、第一款之規定；被告乙○○
    以本人名義聘僱外國人為被告甲○○工作，係違反同法第五十三條第二款之規定
    ，被告甲○○所留用人數為二人，應依同法第五十八條第一項後段之規定論處（
    八十三年七月十八日八三廳刑一字第一一二一五號函文參照）。被告乙○○所聘
    僱人數為一人，應依同法第五十八條第一項前段之規定論處。公訴人認被告甲○
    ○係犯就業服務法第五十八條第一項前段規定，並論以連續犯，尚有未洽，惟不
    妨事實之同一，起訴法條應予變更。被告甲○○前曾於八十四年間因竊盜案件，
    經法院判處有期徒刑十月確定，於八十五年四月十七日執行完畢，此有台灣高雄
    地方法院檢察署刑案資料查註紀錄表在卷可參，其於五年內再犯本件有期徒刑以
    上之罪，係屬累犯，應依刑法第四十七條規定加重其刑。爰審酌被告甲○○未經
    許可留用外籍人士為其工作，經依法查獲後未知警剔復再經查獲，被告乙○○未
    經許可將其所聘僱之外勞為他人工作，違反外勞管理法規，造成不必要之社會問
    題，及其他一切情狀，各量處如主文所示之刑，並均諭知易科罰金之標準。
據上論斷，應依刑事訴訟法第二百九十九條第一項前段、第三百條，就業服務法第五
十三條第一款、第二款、第三款、第五十八條第一項前段、後段，刑法第十一條前段
、第四十七條、第四十一條，罰金罰鍰提高標準條例第二條，判決如主文。
中      華      民      國    八十九    年      八      月      四      日
                               台灣高雄地方法院刑事第二庭
                                   法  官  施  柏  宏
右正本證明與原本無異。
如不服本判決，應於判決送達後十日內，向本院提出上訴狀。
                                   書記官  邱  秋  珍
中      華      民      國    八十九    年      八      月      七      日
附錄法條：
就業服務法第五十八條第一項前段
違反第五十三條第一款、第二款或第三款規定，其聘僱或留用人數為一人者，處六月
以下有期徒刑、拘役或科或併科新臺幣九萬元以下罰金；其聘僱或留用人數為二人以
上者，處三年以下有期徒刑、拘役或科或併科新臺幣三十萬元以下罰金。
就業服務法第五十三條
雇主不得有左列行為：
一、聘僱或留用未經許可或許可失效之外國人。
二、本人名義聘僱外國人為他人工作。
三、未經許可聘僱或留用他人所申請聘僱之外國人。
四、指派所聘僱之外國人從事申請許可以外之工作。


司法院資訊處製作；財團法人民間司法改革基金會備份。
